臺灣新竹地方法院刑事判決　　　　　　　　　　　　　　　九十一年度自字第一號
　　自　訴　人　甲○○
　　　　　　　　丁○○
　　　　　　　　乙○○
　　　　　　　　丙○○
　　右四人共同
　　自訴代理人　徐國楨律師
　　　　　　　　曾能煜律師
　　被　　　告　戊○○
　　選任辯護人　陳由銓律師
右列被告因業務過失致死案件，經自訴人提起自訴，本院判決如左：
    主  文
戊○○無罪。
    理  由
一、自訴意旨略以：
（一）自訴人甲○○之配偶、亦為自訴人丁○○、乙○○、丙○○母親即病患林溫於
      民國九十年一月間，因感身體不適，高燒不止，乃至行政院衛生署新竹醫院（
      下稱新竹醫院）急診室檢查，值班醫師姚新枝表示須住院檢查，林溫當時口腔
      、呼吸道均嚴重感染，經診斷後發現係患急性骨髓性白血病，姚醫師給與抗生
      素藥劑治療，在當時極為嚴重感染及危急情況下，姚醫師亦未曾對林溫施打嗎
      啡，嗣病情漸獲控制，自訴人等請教該醫院主治醫師即被告戊○○，被告稱林
      溫上揭疾病，只有百分之十五存活機率，自訴人認以現今國內醫療水準，上揭
      病症應當有更高存活機率，為期使林溫接受較好治療，乃於九十年一月二十九
      日轉院至國立臺灣大學附設醫院（下稱臺大醫院）接受治療，該醫院認病人若
      施以化療，存活率將達百分之七十，自訴人遂同意進行化療，第一次化療後，
      因林溫體內白血球遭大量破壞，抵抗力極弱，致口腔、肺部復受較前嚴重之細
      菌感染，尤有甚者，林溫當時肺部尚有積水現象，臺大醫院因而告知家屬林溫
      有病危可能，依當時之緊急狀況，臺大醫院亦未曾對林溫施打嗎啡，因林溫化
      療後，因藥物作用，抵抗力最弱，故易生口腔感染，爾後抵抗力即逐漸增強回
      復，用藥膏塗抹傷口即可慢慢痊癒，林溫先後接受四次化療，除化療前後期間
      住院外，其餘時間多在家中休養，於身體呈紅斑及發燒現象時，至醫院補充輸
      血即可。林溫經臺大醫院先後四次化療後，上揭疾病已獲緩解，身體狀況日漸
      恢復，三至五年內上揭病症將不再復發，因第四次化療後，林溫仍如往昔，抵
      抗力較前減弱，故身體亦略呈紅斑及發燒現象，自訴人循往例於九十年七月三
      十一日將林溫就近送往新竹醫院輸血，因適逢桃芝颱風來襲，該醫院血庫缺血
      ，院方遂提議自訴人家屬自行至北投取血，自訴人認此僅係例常性輸血，並非
      進行診療，故循前三次模式輸血畢即返回住所即可，對林溫亦較為習慣，惟新
      竹醫院仍建議林溫住院，自訴人未予堅持，遂辦理住院，當日晚間八時許，家
      屬自北投取血，隨即進行輸血，晚間十一時輸血畢，林溫精神立即好轉，自訴
      人認已無住院必要，要求返家，輪值護士則稱被告指示須住院治療云云，自訴
      人認住院對林溫雖有不便，但應有益無害，詎被告於林溫住院之第三日（即八
      月二日），即予連續施打嗎啡，至死亡日即八月五日，每日均予施打多次，且
      隔日即加重劑量，其中八月二日每六小時施打一次，每次三毫克，林溫未見好
      轉，次日（三日），即增為五毫克，且每四小時打一次，此為病患使用嗎啡容
      許最大量，因林溫於前揭期間密集接受施打大量嗎啡，故精神終日呈昏睡耗弱
      狀態且日益嚴重，此為在臺大醫院期間未曾有之現象，自訴人於八月三日見林
      溫始終呈昏睡現象，乃詢問被告是否係藥劑過量至林溫無法承受，被告答稱，
      僅係止痛而已，藥效退去精神即可回復原狀，藥物無副作用等語，未幾，被告
      卻突向自訴人聲稱已使用一切可用之藥，家屬須有心理準備（意即林溫有可能
      死亡）云云，自訴人甚感訝異，認經臺大醫院先後四次化療後，病情已緩解，
      且出院返家療養，僅為輸血，而在新竹醫院住院數日，竟至如此，嗣自訴人醫
      界親戚發現被告對林溫施打嗎啡，方使林溫呈昏睡現象，至此自訴人始知被告
      對林溫施打嗎啡情事，自訴人於八月四日上午見林溫昏睡更形嚴重，乃要求輪
      值護士通知被告停止施用嗎啡，詎被告獲知上情，自外來電竟稱係因林溫口腔
      感染疼痛，始予施打嗎啡，自訴人答以臺大醫院第四次診療時，口腔已有感染
      ，該院僅交付被害人藥膏塗抹傷口及以漱口藥水即可，從未施用嗎啡，且口腔
      感染僅略為疼痛，何須施用嗎啡等語，被告始稱如果你們堅持不打就不要打，
      但口腔會疼痛云云，惟被告卻未立即停止施用嗎啡，仍予繼續施打，林溫已因
      連續數日施打嗎啡，心臟無法負荷，於當（五日）日中午十一時五十分許，終
      因心臟衰竭不治死亡，被告出具死亡證明書其上記載死因為「吸入性肺炎合併
      敗血性休克」及「急性白血病」，自訴人抗議林溫未吸入異物，何來吸入性肺
      炎，被告自知無法自圓，復又開立只有急性白血病為死因之死亡證明書。
（二）自訴人因懷疑被告有施打嗎啡不當或嗎啡濫用情事，乃先後向國內各大醫院及
      醫界友人查詢上揭病症施打嗎啡是否妥適，均稱嗎啡純屬止痛，無診療改善病
      情效用，於惡性腫瘤末期遽痛病患，醫師始予施用，林溫白血病已痊癒，嗎啡
      止痛非治療適用症，再者其具有成癮及習慣依賴作用，尤其對於老年人更可能
      造成心肺無法負荷之休克現象，故醫師使用上均十分小心，對於一般病人均不
      予使用，白血病患者，化療後身體狀況極為虛弱，更不應施用嗎啡，且白血病
      患化療後，僅係因抵抗力一時減弱，始發生口腔感染，於抵抗力逐漸恢復後，
      即可痊癒，另該症狀僅屬一般傷口疼痛，亦無須施打嗎啡。而本件林溫口腔並
      無嚴重潰傷，復無疼痛，更無疼痛持續加劇情事，實無須固定使用嗎啡，更不
      須增加劑量及使用頻率，故林溫前於臺大醫院、新竹醫院治療期間，均未使用
      嗎啡，被告係從事醫療業務之人，本應注意林溫身體狀況能否施打嗎啡及所患
      病症是否須打嗎啡，竟疏於注意，對於白血病緩解之病人僅因一時抵抗力減弱
      引發之口腔感染，即遽予施打嗎啡，且於施打後，對病情毫無助益好轉情況下
      ，仍不斷加重劑量，致林溫心臟無法負荷而休克衰竭死亡，核其所為，實犯有
      刑法第二百七十六條第二項之業務過失致死罪嫌等語。
二、自訴人認被告涉犯業務過失致死犯行，無非係以：（一）林溫甫接受第四次化療
    後，抵抗力較弱，身體雖略呈紅斑及發燒現象，但只須輸血即可，無施打嗎啡之
    必要；（二）林溫遭施打嗎啡後，時呈昏睡耗弱之狀態下，被告疏未注意林溫之
    身體狀況，不但繼續施打嗎啡且加重劑量，甚至與ＴＲＡＭＡＬ（鴉片類止痛藥
    ）併用，致林溫中樞神經功能受到嚴重抑制，終至身心無法負荷而死亡，顯有過
    失；（三）被告之過失行為與林溫死亡結果間，顯有因果關係等情為主要論據，
    並提出臺大醫院病歷、新竹醫院投藥記錄單、管制藥品使用管理手冊、新竹醫院
    病歷暨護理記錄、嗎啡及ＴＲＡＭＡＬ醫學文獻等件資為佐證。
三、訊據被告堅詞否認有何業務過失致死犯行，辯稱：林溫於九十年七月二十七日出
    院前一日，白血球只有四五○、血小板亦只有五萬（白血球正常值四千至一萬，
    血小板正常值十萬至四十萬），顯示林溫於出院當時，已經處於很危險之狀態中
    ，隨時可能因嚴重細菌感染而導致敗血症，與自訴人所稱林溫病情緩解，三至五
    年內病症將不再復發之情不同；九十年七月三十一日傍晚，林溫下肢出現出血點
    、合併發燒，經檢查結果其白血球一五○、血小板五千、體溫三十九點二度，情
    況嚴重，被告乃立即安排輸注紅血球、血小板並通知住院，接受抗生素治療；林
    溫住院期間，有明顯口腔潰爛，根據病程及護理記錄至少有十次記載其喉嚨痛、
    吞嚥痛，導致無法進食，被告基於人道及醫學上之根據，因此投用止痛藥物，因
    林溫之血小板很低，一般之止痛藥如阿斯匹靈會影響血小板之凝集功能，可能導
    致嚴重出血，被告因此選擇沒有此種副作用之止痛針劑ＴＲＡＭＡＬ，第二天，
    林溫仍陳述有嚴重口腔疼痛而影響進食，被告才加入低劑量之嗎啡（三毫克），
    後因疼痛仍未緩解，因此再修正劑量為五毫克，根據「癌症疼痛治療學」所述癌
    症疼痛病症包括化學治療後之疼痛，皆可施以嗎啡以緩解疼痛，該藥物一般劑量
    五至十毫克之半衰期只有二至三小時，四小時後藥效就消失，因此必須四小時給
    藥一次，被告對林溫施打嗎啡及給量上，並無過失；九十年八月五日上午八時許
    ，林溫接受五毫克嗎啡之注射後，預計中午十二時藥效就會退去，而依據「癌症
    疼痛控制學」一書之記載，並未提到嗎啡對心臟方面之副作用，因此自無因嗎啡
    導致心臟無法負荷或心臟衰竭之可能；被告開立林溫之死亡證明書，是根據九十
    年八月五日新竹醫院急救病程記錄所載，故記載甲：吸入性肺炎合併敗血性休克
    。
    乙：急性白血病。大約在林溫去世一個多月，自訴人甲○○和其長子到門診找被
    告哭訴我的親戚看到死亡診斷書上面寫吸入性肺炎，直覺解讀成林溫是噎死，而
    我又是最後一個照顧她的親人，竟遭受此種冤枉，實在無法忍受，被告看到甲○
    ○非常悲傷，遂予以安慰，並因此重新開立一張死亡診斷書，概括性地用急性白
    血並所引起的併發症，以包括所有之原因，此乃被告更改死亡診斷書之原因；被
    告對於林溫之整個醫療過程，已付出全部心力，並已盡注意義務，並無任何過失
    等語，並提出相關醫學文獻資料為證（附於本院卷一第六十至八十二頁、第二三
    五至二四七頁、本院卷二第五十六至七十三頁）。
四、按犯罪事實應依證據認定之，無證據不得認定犯罪事實；又不能證明被告犯罪者
    ，應諭知無罪之判決，刑事訴訟法第一百五十四條第二項、第三百零一條第一項
    分別定有明文。另事實之認定，應憑證據，如未能發現相當證據，或證據不足以
    證明，自不能以推測或擬制之方法，以為裁判基礎。又自訴人在刑事訴訟法上為
    原告身份，對其所訴之事實應舉出證據，不能僅憑自訴人之陳述作為認定事實之
    唯一證據；又自訴人指訴，係以使被告受刑事訴追為目的，是其陳述是否與事實
    相符，仍應調查其他證據以資審認，不得僅憑自訴人指訴遽令被告入罪（最高法
    院七十二年度台上字第四三二二號判決、五十二年台上字第一三○○號判例意旨
    參照）。且認定不利於被告之事實，須依積極證據，苟積極證據不足為不利於被
    告事實之認定時，即應為有利於被告之認定，更不必有何有利之證據，最高法院
    三十年上字第八一六號著有判例。而刑事訴訟上證明之資料，無論其為直接證據
    或間接證據，均須達於通常一般之人均不致於有所懷疑，而得確信其為真實之程
    度，始得據為有罪之認定，若其關於被告是否犯罪之證明未能達此程度，而有合
    理性懷疑之存在，致使無從形成有罪之確信，根據「罪證有疑，利於被告」之證
    據法則，即不得遽為不利被告之認定（最高法院七十六年度台上字第四九八六號
    判例意旨參照），其以情況證據（即間接證據）斷罪時，尤須基於該證據在直接
    關係上所可證明之他項情況事實，本乎推理作用足以確證被告有罪，方為合法，
    不得徒憑主觀上之推想，將一般經驗上有利被告之其他合理情況逕予排除，此觀
    諸最高法院三十二年度上字第六七號判例意旨亦甚明確。
五、經查：
（一）病患林溫於九十年一月間，經診斷罹患急性骨髓性白血病，先後在新竹醫院、
      臺大醫院接受治療及四次化療，期間有口腔呼吸道、氣管感染情形，醫院均給
      予抗生素藥劑及抗黴菌口含片治療，未曾施打嗎啡；九十年七月三十一日，林
      溫住進新竹醫院，被告於當日即對林溫施打ＴＲＡＭＡＬ，同年八月二日開始
      施打嗎啡，每六小時施打一次，每次三毫克，八月二日中午十二時，同時施打
      嗎啡及ＴＲＡＭＡＬ，八月三日劑量增為五毫克，每四小時施打一次，迄八月
      五日上午八時許，被告仍對林溫施打嗎啡，同日中午十二時許，仍對林溫施打
      ＴＲＡＭＡＬ，林溫於八月五日下午八時許死亡，被告先於九十年八月六日開
      立死亡原因為甲、吸入性肺炎合併敗血性休克，乙、急性白血病，復於九十年
      八月二十四日開立死亡原因為甲、急性白血病之死亡證明書等事實，為被告所
      自承，並為自訴人所不爭，復有死亡證明書、新竹醫院及臺大醫院病歷等件在
      卷可參。
（二）本件自訴人係於九十年十二月十四日向本院提起自訴，距病患林溫死亡時間即
      九十年八月五日已四月餘，林溫死亡後，已由被告開立上述載明死亡原因為吸
      入性肺炎合併敗血性休克、急性白血病之二紙死亡證明書，當時並未報請檢察
      官相驗，死者亦未經解剖鑑定其確切之死因為何，時至今日，已無從再為解剖
      鑑定，是提起本件自訴後，相關鑑定機關亦只能依據林溫之前在新竹醫院、臺
      大醫院及本次在新竹醫院就醫之病歷資料作為參考，以判斷被告之醫療行為有
      無過失存在，至於自訴人主張林溫之死因應係遭被告注射嗎啡不當或過量致死
      部分，則因死者未經鑑定機關解剖鑑定，迄今已屬無法證明之事實。
（三）又關於自訴人主張被告之醫療行為有對林溫注射嗎啡不當或過量之過失行為，
      以及該過失行為與林溫之死亡間有因果關係部分，經本院檢送自訴人、被告所
      提出之訴狀、證物及林溫之新竹醫院、臺大醫院病歷資料等相關卷證，先後二
      次囑託行政院衛生署醫事審議委員會就林溫之死亡與被告之醫療行為有無因果
      關係，亦即被告是否盡到一般醫師在醫療常規上之注意義務，有無違反醫療學
      術上公認之規則，及針對自訴人於九十二年一月十六日書狀中（見本院卷一第
      二八八至二九○頁）所聲請之鑑定事項提出鑑定意見，該委員會二次之鑑定意
      見如下（詳見本院卷一第二五一至二五三、三○七至三一三頁行政院衛生署九
      十一年十二月十七日衛署醫字第○九一○○七八八五一號書函附之編號第00
      00000號、九十二年九月九日衛署醫字第○九二○二一二二三三號書函附
      之編號第0000000號醫事審議委員會鑑定書）：
  １、「施用ＭＯＲＰＨＩＮＥ或ＴＲＡＭＡＬ（ＴＲＡＭＡＤＯＬ）是否適當？」
      鑑定意見：ＭＯＲＰＨＩＮＥ與ＴＲＡＭＡＬ皆為鴉片類止痛藥，對於癌症病
      患發生嚴重疼痛時乃其合法之適應證，根據病歷記載本病患入院之主訴一為下
      肢有出血點（血小板91000）， 一為口腔潰瘍及疼痛，因白血球數甚低，免疫
      力差，極容易發生感染，醫師為求病患能早日進食以恢復其免疫力，使用鴉片
      類止痛藥乃為合理之醫療行為，並無不當。
  ２、「於七月三十一日住院首日即施打ＴＲＡＭＡＬ是否適當？」
      鑑定意見：適當。理由如前所述。
  ３、「於八月二日中午十二時同時施打ＭＯＲＰＨＩＮＥ與ＴＲＡＭＡＬ是否適當
      ？」
      鑑定意見：適當。ＴＲＡＭＡＬ為較弱之止痛藥，若是發現仍無法有效控制疼
      痛，可改用較強的嗎啡，韋醫師則選擇繼續使用ＴＲＡＭＡＬ再加上低劑量的
      嗎啡，也是可接受的作法。從病歷記錄可以看出施打ＴＲＡＭＡＬ和嗎啡之主
      要目的是用來緩解口腔潰瘍之疼痛，至於疼痛是否嚴重，從病歷上並看不出疼
      痛之嚴重程度，但可看出經由止痛劑之注射，疼痛的確有減緩。
  ４、「八月三日中午十二時同實施打ＴＲＡＭＡＬ、ＭＯＲＰＨＩＮＥ，且加重Ｍ
      ＯＲＰＨＩＮＥ劑量，是否適當？」
      鑑定意見：適當。若是止痛效果仍然不好可再調高嗎啡劑量，惟須注意其副作
      用。從病歷記載可看出調高劑量確可進一步減低疼痛（因為在原來三毫克嗎啡
      下仍有疼痛存在）。
  ５、「有無使用ＮＯＶＡＭＩＮ之必要？又ＮＯＶＡＭＩＮ與ＭＯＲＰＨＩＮＥ、
      ＴＲＡＭＡＬ併用是否適當？」
      鑑定意見：由於鴉片類止痛藥會有嘔吐的副作用，故在使用時加上ＮＯＶＡＭ
      ＩＮ乃是常見的醫療處方，惟ＴＲＡＭＡＬ與ＮＯＶＡＭＩＮ同時使用，確有
      增加副作用的顧慮，然此副作用主要是指抽搐而言，並非自訴人所關切的呼吸
      抑制作用，且其作用若會出現，很快就發生，不會在幾天後才出現。ＮＯＶＡ
      ＭＩＮ是用來治療噁心、嘔吐，雖然病歷中並無明顯副作用之記錄，但在使用
      ＭＯＲＰＨＩＮＥ時也常會合併使用ＮＯＶＡＭＩＮ來防止噁心及嘔吐的發生
      ，以免在嗜睡之患者產生吸入性肺炎。而由病歷記錄看來，直到八月五日十二
      時前呼吸均為淺快，不同於嗎啡所引起之呼吸抑制（每分鐘八至十次）。
  ６、「是否因前揭藥品之副作用，產生嚴重抑制病人呼吸之不良反應？」
      鑑定意見：依病情及所附記錄判斷，不太可能因為前揭藥品導致嚴重抑制病人
      呼吸之不良反應。理由(1)使用嗎啡劑量屬於一般使用劑量，極少因此產生呼吸
      抑制致死病例。理由(2)病人在使用嗎啡到死亡之前，呼吸速率都在每分鐘二十
      下左右，如果是嗎啡引起的呼吸抑制，病人會出現昏睡、叫不醒，且呼吸速率
      變慢，可能低到每分鐘八次以下，此點與病人實際情況不合。教科書上有記載
      ，呼吸不足但伴隨呼吸速率增快及焦慮者不會是因ＯＰＩＯＩＤ的毒性所引起
      。理由(3)嗎啡靜脈注射，其呼吸抑制作用在打完之後，五到十分鐘為最高峰，
      而在四個鐘頭之後藥效幾乎已消退。查該病人在八月五日上午八時打完最後一
      劑嗎啡，當時護理記錄顯示『呼吸急促，每分鐘二十八下，：：可在扶持下自
      解小便』，未見呼吸抑制現象，也無中樞神經嚴重抑制現象，打完後二小時，
      即上午十時，『意識清楚』。打完四個小時之後，即上午十二時，『意識清楚
      ，現由家屬協助進食中，呼吸較淺快』。三十分鐘之後，病人才被發現昏迷、
      休克，進入急救。如欲將後來昏迷、休克，歸咎於嗎啡之作用，那麼在藥效最
      強的時候沒有出現呼吸抑制現象，而在藥效將消失時才出現最強的呼吸抑制作
      用，此點明顯違反嗎啡的藥理作用而難以成立。基於藥量、病患臨床表現及藥
      理作用判斷，皆無法支持所用鴉片類藥劑導致嚴重抑制病人呼吸之說法。病患
      死亡前三天即八月二日下午，護理記錄即開始記載有嗜睡之現象，然後逐日嚴
      重，並非自訴人所言突然而死，且從八月四日上午即有吞嚥困難及嗆到的現象
      ，但看來與施打嗎啡應無直接之關連。最後一次施打嗎啡為八月五日八時（鑑
      定書誤載為十二時），但到十二時三十三分突然昏睡死亡，且在死亡前病患均
      呈現呼吸淺快與嗎啡中毒之呼吸慢（小於八至十次）不同。
  ７、整體而言病患在臺大之狀況與新竹醫院之狀況，從病歷看來，並無法說新竹醫
      院使用ＴＲＡＭＡＬ和ＭＯＲＰＨＩＮＥ來治療口腔之疼痛是錯誤的，並且使
      用之止痛劑量並不高，而引發之呼吸抑制，直到八月五日十二時之前均不同於
      典型嗎啡注射所引起之呼吸抑制，而吞嚥困難是否因而引起吸入性肺炎或呼吸
      道阻塞，則沒有證據可以排除或是證實有相關性。
  ８、基於以上理由，判斷醫師戊○○在為病患林溫施打鴉片類藥物的處理上，並無
      不當。
      自訴人對於上開鑑定結果雖不服並質疑鑑定機關之公正性，然本件涉及醫療專
      業領域，非本院能憑卷附各該資料而得認定之，故有囑託鑑定機關鑑定被告之
      醫療行為有無過失之必要，而上開鑑定意見，已就被告對林溫施打ＴＲＡＭＡ
      Ｌ和ＭＯＲＰＨＩＮＥ等藥物是否不當或過量作充分說明，自訴人雖仍執林溫
      係遭被告施打嗎啡致死之理由，請求本院再囑託其他機關鑑定，然如前第五、
      （二）點所述，因本件未經解剖確定林溫之死因，而自訴人亦未能提出證據證
      明林溫之死因係其所主張之施打嗎啡致死，故本院認本件無再送其他機關鑑定
      之必要，附此敘明。
（四）再者，自訴人雖主張林溫經臺大醫院先後四次化療後，上揭疾病已獲緩解，三
      至五年內上揭病症將不再復發，自訴人於九十年七月三十一日將林溫就近送往
      新竹醫院輸血，僅係例常性輸血部分，經本院針對林溫於九十年七月二十七日
      自臺大醫院出院當時之病況詢問臺大醫院，據該院於九十三年五月十四日以（
      九十三）校附醫秘字第九三○○二○四八五二號函覆略稱：林溫在九十年七月
      十一日住入本院總院內科部病房，其入院診斷：急性骨髓性白血病、糖尿病、
      肺趜菌病、肺結核，住院期間曾發生人工血管感染及蜂窩性組織炎，經治療後
      於同年七月二十七日出院，當時其生命跡象良好，有關林溫之疾病是否治癒或
      有否緩解情形，仍須追蹤後續臨床上與病理上的證據方可得知；且若林溫出院
      當時已有緩解情形，並不代表其病情不會再復發；在本院病歷記錄中，並無記
      載林溫出院後必需至醫院輸血之醫囑，當紅血球不足而有貧血症狀，血小板不
      足、凝固因子不足而有出血之危險時，病人則需要輸血；緩解病患仍可能因治
      療之需要而接受化療或施打嗎啡等語（見本院卷二第五十、五十一頁）。由上
      開函覆內容可知，林溫所患之急性骨髓性白血病，並非如自訴人主張不再復發
      或已獲緩解云云，另臺大醫院亦認為如治療需要，仍有施打嗎啡之可能，顯然
      自訴人此部分之主張，似無可採。
六、綜上所述，依據上開鑑定意見，被告對於林溫之醫療行為並無疏失，亦符合醫療
    常規，而本件林溫遺體未經解剖，致真正死因無法評斷，本院要難依自訴人之指
    訴，遽認定被告之醫療行為有所疏失，此外，又查無其他積極之證據，足認被告
    確有業務過失致死之情事，被告犯罪尚屬不能證明，依法應諭知無罪之判決。
七、本件雖不能認定被告有何業務過失致人於死之犯行，但被告身為癌症專科醫師，
    對於癌症病患家屬面臨親人罹癌之傷痛、焦慮及壓力，更應以感同身受、同理心
    對應，對於病患之病情、治療用藥過程、甚至家屬之質疑，若能耐心回答、充分
    溝通、建立信賴關係，應可避免本件醫療訴訟之發生，冀望被告歷此次審理程序
    能引為戒，勿再以專業之冷漠或傲慢對待病患及家屬，建立良好之醫病關係，方
    可避免日後可能再發生之訟爭。
據上論斷，應依刑事訴訟法第三百四十三條、第三百零一條第一項，判決如主文。
中      華      民      國    九十三    年      六      月    十六      日
                                  臺灣新竹地方法院刑事第二庭
                                      審判長法  官  王銘勇
                                            法  官  楊數盈
                                            法  官  魏瑞紅
右正本證明與原本無異。
對於本件判決如有不服，應於收受送達後十日內，向本院提出上訴狀，上訴於臺灣高
等法院，並按他造當事人之人數附具繕本。
                                            書記官  陳凰榆
中華      民      國    九十三    年      六      月    十六      日
